【裁判字號】    94,訴,830
【裁判日期】    950210
【裁判案由】    損害賠償
【裁判全文】
臺灣士林地方法院民事判決               94年度訴字第830號
原      告  乙○○
訴訟代理人  丙○○
被      告  戊○○
訴訟代理人  甲○○
            丁○○
上列當事人間請求損害賠償事件，本院於95年1月16日言詞辯論
終結，判決如下：
    主  文
被告應給付原告新台幣壹拾玖萬捌仟陸佰元及自民國九十四年八
月一日起至清償日止，按週年利率百分之五計算之利息。
原告其餘之訴駁回。
訴訟費用由被告負擔二分之一，餘由原告負擔。
本判決第一項得假執行。但被告如於執行標的物拍賣、變賣前，
以新臺幣壹拾玖萬捌仟陸佰元為原告預供擔保後，得免為假執行
。
原告其餘假執行之聲請駁回。
    事實及理由
一、原告主張：被告於民國93年10月11日上午，駕駛車號3305-D
    C號自小客車，沿台北縣汐止市○○○路由基隆往台北行駛
    ，途經新台五路與保新街口引道，本應注意依遵行方向行駛
    ，竟疏未注意，貿然逆向駛下引道，於右轉時撞上對向騎乘
    車號NS5-618號機車自保新街欲左轉上引道之原告，致原告
    受有左側股骨骨折之傷害，機車受損，爰依侵權行為之法律
    關係，訴請被告給付醫療費用新台幣（下同）10,863元（計
    算至 94年12月9日）、原告受傷期間返還醫院學校共支付交
    通費用41,820元、預計開刀取出鋼釘費用10,000元、93年10
    月11日受傷後457日無法工作之損害378,000元、精神慰撫金
    100,000元、機車損害13,050元，合計553,700元及法定遲延
    利息等語。並聲明：(一)被告應給付原告553,700元，及自起
    訴狀繕本送達翌日起至清償日止，按週年利率5%計算之利息
    ；(二)願供擔保請准宣告假執行。
二、被告辯稱：被告係依神風貨櫃場拖車司機行駛之路線，從該
    貨櫃場開車回家，不幸與不遵守速限之原告相撞，原告超速
    行駛亦有過失，依過失相抵原則，被告無須負賠償之責，且
    被告所致原告之損害，實際上僅30,000多元，其濫用請求權
    應屬權利濫用等語。並聲明：(一)駁回原告之訴及假執行之聲
    請；(二)願供擔保免予假執行。
三、原告主張被告於93年10月11日上午，駕駛車號3305-DC號自
    小客車，沿台北縣汐止市○○○路由基隆往台北行駛，途經
    新台五路與保新街口引道，本應注意依遵行方向行駛，而依
    當時情形為晴天、路面無缺陷、視距良好，並無不能注意之
    情形，竟逆向駛下引道，於右轉時撞上對向騎乘車號NS5-61
    8 號機車自保新街欲左轉上引道之原告，致原告受有左側股
    骨骨折之傷害、機車毀損等事實，業據原告提出長庚紀念醫
    院診斷證明書1 張為證，復有臺北縣警察局道路交通事故調
    查報告表、現場圖、交通事故談話紀錄表、現場及車損照片
    可憑，業經本院依職權調取94年度交簡字第89號刑事案卷（
    包括台灣士林地方法院檢察署94年度偵字第1408號偵查卷宗
    ）核閱無訛，自堪信為真實。按汽車在單行道行駛時，應在
    快車道上按遵行方向順序行駛，此道路交通安全規則第96條
    前段定有明文，經查，被告行經新台五路與保新街口之引道
    ，係向上行駛併入新台五路之引道，被告向下行駛往保新街
    係逆向行駛等情，業據臺北縣警察局道路交通事故調查報告
    表(二)載明，而被告於交通事故談話、93年12月17日警詢、94
    年2 月2 日偵訊時均自承係逆向行駛，有該談話紀錄表及筆
    錄於前揭刑事案卷內可稽，足見被告確係違規逆向駛下引道
    ，以致肇事，被告自有過失，而其過失與原告之受傷間，亦
    具有相當因果關係，當甚明確。至於被告辯稱該引道亦有其
    他車輛逆向行駛云云，縱有其事，該逆向車輛均屬違規行駛
    ，並不能作為被告主張無過失之依據，又被告因此聲請本院
    至現場勘驗，應認並無必要，附此敘明。而被告因本件過失
    致原告受傷，其過失傷害之刑事責任部分，業經本院刑事庭
    以94年度交簡字第89號刑事判決判處有期徒刑2 月，並經被
    告撤回上訴（94年度交簡上字第61號）確定在案，堪信原告
    上揭主張為可採，被告應負過失傷害侵權行為之損害賠償責
    任。至於被告辯稱原告超速行駛與有過失云云，惟查，並無
    證據足認原告有超速行駛之事實，尚難認為被告有關原告與
    有過失之主張為可採。
四、復按「因故意、過失不法侵害他人之權利者，負損害賠償責
    任」、「汽車、機車或其他非依軌道行駛之動力車輛，在使
    用中加損害於他人者，駕駛人應賠償因此所生之損害」、「
    不法侵害他人之身體或健康者，對於被害人因此喪失或減少
    勞動能力或增加生活上之需要時，應負損害賠償責任」、「
    不法侵害他人之身體、健康、名譽、自由、信用、隱私、貞
    操，或不法侵害其他人格法益而情節重大者，被害人雖非財
    產上之損害，亦得請求賠償相當之金額」、「不法毀損他人
    之物者，被害人得請求賠償其物因毀損所減少之價額」，民
    法第184條第1項前段、第191條之2、第193條第1項、第195
    條第1項前段、第196條分別定有明文。查本件被告駕車過失
    撞及原告致其受傷、機車毀損等事實，既經認定業如前述，
    原告依上揭規定請求被告負損害賠償之責，洵非無據。爰就
    原告請求賠償之項目、金額，審酌如下：
  (一)醫療費用：原告主張其因前開車禍受有左側股骨骨折之傷害
    ，支出醫療費用10,863元乙節，固據其提出長庚紀念醫院診
    斷證明書1張、醫療費用收據影本15張為證。被告就該診斷
    證明書及醫療費用收據之真正亦不爭執，惟計算該醫療費用
    收據所載之金額，計算至94年12月9 日（扣除健保已給付部
    份），合計應為10,613元，依原告受傷情形，為治療上之必
    要費用，應認原告請求之醫療費用於10,613元之範圍內，核
    屬有據，逾此部分之請求，即無理由。
  (二)原告主張其因受傷不良於行，其間返還醫院與學校共支付交
    通費41,820元等語，業據原告提出93年10月11日至94年2 月
    28日計程車資收據85張為證。被告則辯稱原告之父為計程車
    司機，應該是其父自己載的云云。經查，原告係左側股股骨
    折，無法再自行騎乘機車往來學校及醫院，出入改搭乘計程
    車，其車資應屬生活上增加之必要費用。至於原告提出之計
    程車資收據85張，僅其中16張為原告之父丙○○所出具，其
    餘則為司機蔣王富、林維超、黃惠美所出具，並非均由丙○
    ○駕車接送，且丙○○原無須載送原告出入，因原告受傷而
    增加載送之需求，自應計算計程車資之損失，並不因原告之
    父為職業駕駛人而有不同，應認被告所辯並非可採。惟原告
    提出93年10月11日至94年2 月28日計程車資收據85張，經核
    算所載金額共40,820元，應認原告逾此之請求，為無理由。
  (三)原告主張其預計94年須開刀取出鋼釘費用10,000元云云，被
    告辯稱該部分並無單據為證。經查，原告於94年並未開刀取
    出鋼釘，故該費用並未發生，原告亦未舉證證明確需開刀費
    用10,000元，自難認原告該主張為可採。
  (四)受傷期間無法工作之損害：原告主張其因車禍受傷，自93年
    10月11日受傷後457日無法工作，每日損失工資840元，共生
    損害378,000元等語，業據其提出扣繳憑單1張為證。被告就
    該扣繳憑單之真正並不爭執，惟辯稱原告請求受傷不能工作
    457日太長，於3個月之內可接受等語。經查，原告固有受傷
    之事實，惟其對於受傷而不能工作長達457日部分，並未舉
    證加以證明，自難採信，但被告就其中3個月之範圍既不爭
    執，應以原告之請求於3個月範圍內為可採。又兩造對於原
    告提出其於全威企業社工作之扣繳憑單並不爭執，依其記載
    ，原告於93年7月至10月間之薪資共100,800元，換算每月工
    資為25,200元（即每日840 元），依前所述，原告請求因本
    件車禍受傷損失3個月工資，共計75,600元，應認原告於此
    範圍內之請求為有理由，逾此金額應予駁回。
  (五)非財產上損害賠償：查原告因本件車禍受有左側股骨骨折之
    傷害，於93年10月11日入院，接受骨折復位固定手術，於93
    年10月18日出院，有長庚紀念醫院診斷證明書1張在卷可稽
    ，其因該車禍，頓失行動自由，肉體及精神上所受鉅大痛苦
    ，難以言喻。本院審酌兩造於車禍時均為學生，並斟酌本件
    事故發生實際情況、兩造之經濟能力、原告因此所受痛苦之
    程度等一切情狀，認原告受有非財產上損害賠償金額，於80
    ,000 元 之範圍內為適當，原告請求慰撫金100,000 元，核
    屬過高，逾上開金額之部分應予駁回。
  (六)機車毀損之損失：原告主張所有之車號NS5-618 號機車因此
    車禍而受毀損，修理費估計需13,050元，業據原告提出估價
    單影本1 張為證，惟被告辯稱該機車修復費用過高，至多以
    5,000 元為限等語。經查，原告該機車實際上並未修復，而
    是認為修復不划算而直接報廢，有原告提出之機車各項異動
    登記書在卷可稽，是以，原告主張之修復費用13,050元，顯
    然超過機車之價值而非可採，被告主張該機車至多價值5,00
    0 元，在此範圍內應認被告並不爭執，是被告應賠償機車修
    復費用5,000 元，超過部分應予駁回。
  (七)按強制汽車責任保險法第30條規定：「保險人依本法規定給
    付之保險金，視為加害人或被保險人損害賠金額之一部分；
    加害人或被保險人受賠償請求時，得扣除之。」揆其立法理
    由略謂，保險人之給付既係基於被保險人繳交保費所生，性
    質上屬於被保險人賠償責任之承擔或轉嫁，且責任保險之存
    在目的，即是在減輕責任人之負擔，以強制汽車責任保險來
    說，即是在減輕肇事後之侵權行為損害賠償責任，故保險人
    所為之給付，自應視為加害人或被保險人損害賠償金額之一
    部分，而得減免其損害賠償，再者，為避免受害人雙重受償
    ，加害人或被保險人賠償時，自得主張扣除之，是揆諸前開
    說明，原告因本件車禍所領取之強制汽車責任保險金13,433
    元，為兩造所不爭執，自應於被告受請求之賠償金額中扣除
    。至於被告辯稱原告係權利濫用而提起本訴云云，惟原告因
    本件車禍而受前揭之損害，據以對被告主張權利請求損害賠
    償，實無權利濫用可言，應認被告所辯，並非可採。
五、按「給付無確定期限者，債務人於債權人得請求給付時，經
    其催告而未為給付，自受催告時起，負遲延責任，其經債權
    人起訴而送達訴狀，或依督促程序送達支付命令，或為其他
    相類之行為者，與催告有同一之效力」，「遲延之債務，以
    支付金錢為標的者，債權人得請求依法定利率計算之遲延利
    息」，民法第229條第2項、第233條第1項前段分別有明文規
    定。原告依侵權行為法律關係，請求被告賠償醫療費用10,6
    13元、交通費40,820元、無法工作之損害75,600元、非財產
    上損害賠償80,000元、機車毀損之損失5,000元，扣除強制
    責任險給付13,433元之後，合計198,600 元，及起訴狀繕本
    送達被告翌日即94年8 月1 日起至清償日止，按週年利率5%
    計算之法定遲延利息，為有理由，應予准許。逾上開範圍之
    請求，為無理由，應予駁回。
六、按所命給付之金額或價額未逾新臺幣五十萬元之判決，法院
    應依職權宣告假執行，民事訴訟法第389條第1項第5款定有
    明文，依上開規定，本件原告勝訴部分，本院自應依職權宣
    告假執行，又被告陳明願供擔保，請准宣告免為假執行，爰
    宣告被告供擔保得免為假執行。本件原告勝訴部分應依職權
    宣告假執行，故原告雖陳明願供擔保聲請假執行，即無必要
    再命其供擔保始得假執行，至於原告其餘敗訴部分所為假執
    行之聲請，因訴之駁回而失所依據，應予駁回。
七、本件判決基礎已臻明確，兩造其餘攻防方法及訴訟資料經本
    院審酌後，核與判決不生影響，無逐一論駁之必要，併此敘
    明。
八、據上論結，本件原告之訴為一部有理由、一部無理由，依民
    事訴訟法第79條、第389 條第1 項第5 款、第392 條第2 、
    3 項，判決如主文。
中    華    民    國    95    年    2     月    10    日
                  民事第一庭  法  官  高愈杰
以上正本證明與原本無異。
如對本判決上訴須於判決送達後20日內向本院提出上訴狀。
中    華    民    國    95    年    2     月    14    日
                              書記官  高楚安


司法院資訊處製作；財團法人民間司法改革基金會備份。
